【裁判字號】    95,簡抗,4
【裁判日期】    950515
【裁判案由】    訴訟救助
【裁判全文】
臺灣臺中地方法院民事裁定  95年度簡抗字第4號
抗  告  人  甲○○
相  對  人  乙○○
右抗告人聲請訴訟救助事件，抗告人對於中華民國95年2月22日
本院臺中簡易庭95年度中救字第3號裁定，提起抗告，本院裁定
如下：
    主    文
原裁定廢棄。
本件准予訴訟救助。
抗告費用由相對人負擔。
    理    由
一、抗告意旨略以：抗告人並非不繳納裁判費，而是抗告人於民
    國93年6月30日遭何足有盜開保險箱，及偽造抗告人之名義
    在外大量簽發支票及本票金額達新台幣（下同）10,000,000
    餘元，但抗告人是一介弱女，目前在工廠上班，每月薪資
    20,000元，名下房屋也在94年7月被銀行拍賣，因沒有多餘
    的錢可以租房子，目前抗告人及小孩、母親都暫住在朋友家
    ，而親朋好友也因金額龐大不願借錢給抗告人，抗告人真的
    無能為力，而抗告人本身其他訴訟因裁判費繳納不起，也經
    向法院聲請訴訟救助經法官審核都核准，為此提起抗告，請
    求廢棄原裁定，准予訴訟救助等語。
二、按當事人無資力支出訴訟費用者，法院應依聲請，以裁定准
    予訴訟救助。民事訴訟法第107條第1項定有明文。又請求救
    助之事由，應釋明，同法109條第2項亦定有明文。至釋明事
    實上之主張，得用可使法院信其主張為真實之一切證據，但
    依證據之性質不能即時調查者，不在此限，此觀之同法第28
    4條之規定自明。又所謂「無資力」係指窘於生活，且缺乏
    經濟信用者而言；所謂無資力支出訴訟費用，並非當事人全
    無財產之謂，當事人雖有財產而不能自由處分，如若無籌措
    款項以支出訴訟費用之信用技能，即為無資力支出訴訟費用
    。
三、經查：本件抗告人於原審雖未提出證據釋明請求救助之事由
    ，惟抗告人於抗告程序提出本院93年度中救字第16號、93年
    度中救字第14號、94年度簡聲抗字第2號民事裁定，均係就
    抗告人訴訟救助之聲請予以准許，且依94年度簡聲抗字第2
    號民事裁定所載，抗告人「於88年8月3日離婚，所生一子一
    女均約定由抗告人監護等情，已據抗告人提出戶籍謄本1件
    為證；抗告人目前任職晉惠塑膠工業股份有限公司 (下稱晉
    惠公司)，每月實領薪資為18,000元，該薪資在1/3範圍內，
    已經債權人富邦商業銀行股份有限公司聲請本院民事執行處
    扣押在案 (93年度執申字第60069號)等情，亦據抗告人提出
    晉惠公司出具之證明書及本院93年度執申字第60069號執行
    命令影本各1件附卷足憑；又抗告人所有之不動產均已設定
    最高限額抵押權，並經法院查封在案，詳如附表所示，亦有
    稅務電子閘門資料查詢表及抗告人提出之台中縣大里地政事
    務所法院囑託限制登記網路作業登記完畢通知清單在卷可稽
    。是抗告人雖有不動產而不能自由處分，且該等不動產既已
    設定最高限額抵押權予債權人，又經法院查封在案，客觀上
    自難據為抗告人籌措款項以支出訴訟費用之憑據，本院審酌
    抗告人之經濟條件及家庭成員等情，抗告人確有窘於生活而
    無力支出訴訟費用之虞」等語，自以上本院之另案裁定，已
    足以釋明抗告人無資力支出訴訟費用。另再經本院調閱95年
    度中補字第191號返還不當得利事件（即抗告人與相對人間
    返還不當得利事件），抗告人亦非顯無勝訴之望，抗告人聲
    請訴訟救助，應予准許。原審不及審酌上情，而駁回抗告人
    之聲請，尚有未洽。抗告意旨指摘原裁定不當，求予廢棄，
    為有理由，爰裁定如主文。
四、據上論結，本件抗告為有理由，應依民事訴訟法第436條之
    1第3項、第492條前段、第78條，裁定如主文。
中    華    民    國    95    年    5     月    15    日
                  民事第四庭審判長法  官  洪碧雀
                                  法  官  周靜秀
                                  法  官  王  銘
正本係照原本作成
本裁定不得抗告
中    華    民    國    95    年    5     月    15    日
                                書記官


司法院資訊處製作；財團法人民間司法改革基金會備份。
